臺灣雲林地方法院交通事件裁定　　　　　　　　　　九十三年度交聲字第一三五號
　　移
　　異　議　人
　　即受處分人　甲○○
右列受處分人因違反道路交通管理處罰條例案件，對於交通部公路總局嘉義區監理所
雲林監理站九十三年六月十日所為之裁決處分（原處分案號：雲監五字第裁七二─Ｚ
00000000號），聲明異議，本院裁定如左：
    主  文
異議駁回。
    理  由
一、原處分機關交通部公路總局嘉義區監理所雲林監理站以異議人甲○○於民國九十
    三年四月二十日十八時三十四分，駕駛車號九Ｊ─○六七○號自用小客貨車，行
    經最高速限一百十公里之國道三號高速公路南下指標二三九公里路段時，以時速
    一二六公里之速度行駛，超速十六公里，經內政部警政署國道公路警察局第七警
    察隊員警以雷達測速槍測定該車行車速度後予以攔車稽查，執勤員警乃以異議人
    有違反道路交通管理處罰條例第三十三條第一項規定之行為，當場掣單舉發。嗣
    異議人於舉發通知單上所載之應到案日期前（即九十三年五月五日前）向原處分
    機關提出申訴，經原處分機關認異議人之申訴無理由，乃依道路交通管理處罰條
    例第三十三條第一項及違反道路交通管理事件統一裁罰基準表之規定，裁處新台
    幣（下同）三千元罰鍰，並依同條例第六十三條第一項第一款規定，記違規點數
    一點。
二、聲明異議意旨略以：本車行經南下二三九公里處時，當時警車停靠路肩，既未開
    警示燈，亦未當場攔查超速之車輛。本車行經南下二四○公里時，行駛中被後方
    之警車攔下，並要我出示行照、駕照，連查都沒查就開單，開完後就叫我下車簽
    名，本人問為什麼，警員才告訴我在南下二三九公里前有超速，如果是這樣，是
    不是要在南下二三九公里處當場以指揮棒作攔下之動作。何況，本人曾表明在本
    車前方有三部車在南下二三九公里前，且本車與該三部車保持安全距離，若前方
    三部車沒有超速，本車怎有可能超速？再者，本車還被後方車輛超過，該後方車
    輛並行駛在前方三部車之前，則該後方車輛為何未超速？是不是警方無法追超速
    的車，才追當時最後一台之本車當替身，為此提出異議等語。
三、按汽車行駛高速公路，應依速限標誌指示，高速公路交通管制規則第五條第一項
    前段定有明文。又汽車行駛於高速公路或設站管制之道路，而不遵管制之規定者
    ，處汽車駕駛人三千元以上六千元以下罰鍰；汽車駕駛人違反上開規定者，除依
    原條款處罰鍰外，並分別記違規點數一點，道路交通管理處罰條例條例第三十三
    條第一項、第六十三條第一項第一款亦分別規定甚明。經查，本件異議人對於在
    右開時間駕駛車號九Ｊ─○六七○號自用小客貨車行經最高速限一百十公里之國
    道三號高速公路南下指標二三九公里路段之事實並不爭執，惟以前開情詞為辯。
    然查，證人即舉發本件違規之值勤員警駱成明於本院訊問時到庭證稱：（請說明
    舉發的經過？）當天我和李重誼警員到舉發地點執行測速勤務，由李重誼拿雷射
    槍測速，我是掣單的。李重誼使用測速槍，測到異議人的車輛超速之後，他就使
    用指揮棒要攔車，而我則開啟警示燈及警報器，告知異議人要停車受檢，異議人
    可能認為我們要攔的不是他，所以異議人就繼續開，於是李重誼就開車去追（我
    從頭到尾都是坐在右前座），追了大約一公里左右，由李重誼下車，就向異議人
    索取證件，再把證件交給我掣單；（你有無看到異議人超速的情形？）我有用後
    視鏡來看；（李重誼發現異議人超速之後，有無跟你說什麼？）李重誼告訴我測
    到的速度，然後我就開啟警報器；（當時測到速度多少？）我忘記了，但我在開
    單時，李重誼會把測速槍給我看測到的數值；（李重誼有無把測速槍的數值給異
    議人看？）有；（異議人如何說？）我沒有聽到他們的對話，因為當時我在車內
    ，異議人的車子停在我們車子的前面，是李重誼下車，跟異議人拿證件的；（你
    從頭到尾有無跟異議人接觸？）我在開單的時候，異議人有走到我右前車窗前，
    他跟我表示，警方測到的數值，不是他的，因為一起來的車子有很多部；（異議
    人說如果他有超速，為何你們沒有拿指揮棒作攔檢的動作，而且當時他的前方有
    三部車，他的車又跟這三台車保持安全距離，既然前面三部車沒有超速，為何他
    的車子有超速，還有，當時他有被一部車子超過去，為何超速的車子不是那一部
    ，有何意見？）第一點，我們有作攔停的動作，可能是異議人沒有看見。第二點
    ，測速槍是單點測速，與前後方的車子，毫無影響。第三點，異議人所說，有一
    部車子超越他，這是有可能的，但是因為雷射槍是單點測速，我們打到的是異議
    人的車子，並沒有打到那部超車的車子；（既然你們是用雷測槍測速，為何舉發
    通知單上面沒有依例記載測距？）因為那隻雷射槍剛發下來沒幾天，我未曾使用
    過，所以我開單的時候還是援用以前用雷達測速器測速的時候之填單方式來填寫
    等語明確，證人既為依法執行職務之公務員，與異議人又夙無嫌隙，其公正執法
    應可期待，若非異議人確有超速之違規情事，證人實無設詞誣攀之理；且雷達測
    速槍係以雷射直線光束瞄準受測目標車進行單車偵測，並不受當時車流量影響及
    其他車道上行駛中車輛干擾，其精確性應無庸置疑，是異議人超速行駛之違規事
    實，應堪認定。至於舉發當時，縱然確有多部車輛超速，惟異議人既有超速之事
    實，自無從解免其行政罰之責任。又雷射槍固未配有拍照功能，以致舉發機關無
    法提出照片佐證，惟警察舉發交通違規行為，並不以照片為必要之證明方法，若
    強求各種交通違規行為均需以照片為其裁罰依據，事實上殆不可行，蓋諸多違規
    行為之發生難以預期，違規狀態稍縱即逝，如闖紅燈（在未設置闖紅燈自動照相
    儀器之處所）；未戴安全帽之騎士見警攔查，隨即戴上安全帽；未繫安全帶之汽
    車駕駛見警攔查，隨即繫上安全帶等情形，根本無法期待此類違規行為均須照相
    為證，是本件縱未有照相存證，亦無礙於前開違規事實之認定。
四、從而，原處分機關以異議人在高速公路超速行駛，而依道路交通管理處罰條例第
    三十三條第一項規定，裁罰異議人罰鍰三千元，並依同條例第六十三條第一項第
    一款規定記異議人違規點數一點，於法並無不合，異議人聲明異議為無理由，應
    予駁回。
五、據上論斷，應依道路交通管理處罰條例第八十七條第二項，道路交通案件處理辦
    法第十九條，裁定如主文。
中     華      民     國     九十三     年      七      月     三十     日
                                        臺灣雲林地方法院交通法庭
                                            法  官  李明益
右正本證明與原本無異。
如不服本裁定，應於裁定送達後五日內向本院提出抗告狀。
                                            書記官  莊正彬
中     華      民     國     九十三     年      七      月     三十     日
